# 请教陈版关于合并报表层面的处理

提问人：wx_5bc6d4c134fe 时间：2022-08-12 14:06:16
问题：A集团的这项交易事项在合并层面如何处理？
背景：A集团拟将某资产处置给甲公司，经规划为了节税做出如下交易架构。A集团设立一子公司B，并将拟处置资产与其相关的债务、劳动力一起划转至B公司，然后由甲公司收购B公司100%的股权。经协商，交易完成后，标的资产前N年的租金收益归属于A集团，N年后A集团可以自行决定是否回购B公司股权。
我们思路如下，请教成本这样思考是否恰当：
1 、A集团可以自主决定是否回购，则不属于“无法避免交付现金及其他金融资产的义务”，因此不属于明股实债，收到的股权对价款不应作为一项金融负债处理。
2 、A集团虽然设立了B公司，但是设立B公司的目的是为了处理标的资产。一方面设立B公司很可能不构成业务并且B公司资产集中度较高，这步骤看不具商业实质也不构成业务；第二方面实质重于形式分析，交易的实质仍是处置资产而不是处置股权。因此合并层面应为出资资产处理而不是处置股权处理。
3 、对应标的资产前N年的租金收益归属于A集团的条款，可以看成一项重大融资成本，其实质是甲公司分期支付的收购款。因此应估计这期间的租金最佳估计数折现或计入交易对价并确认一项金融资产。
请陈版赐教，这样的思考是否合理。谢谢陈版。

回答人：chenyiwei
首先建议考虑：此次的出售价格和N年后的回购权行权价格是如何确定的？是否可能分别偏离各自时点的公允价值很多？如果偏离公允价值很多，且回购价格预计明显低于行权时点的公允价值，例如回购行权价等于当初的出售价，或者在当初出售价格的基础上加上每年一定百分比的金额（相当于利息）等，这种情况下再加上N年内租金收入仍归属于A的约定，很可能表明A事实上未放弃对该资产的控制权，不满足终止确认条件。
假设A确实满足出售时终止确认的条件（这种可能性不大但不能完全排除，需谨慎判断），则你的意见可能有一定合理性。